【裁判字號】    90,交上訴,58
【裁判日期】    900814
【裁判案由】    過失致死
【裁判全文】
臺灣高等法院刑事判決                              九十年度交上訴字第五八號
    上  訴  人
    即  被  告  甲○○
右上訴人因過失致死案件，不服臺灣桃園地方法院八十九年度交訴字第一二號，中
華民國八十九年九月一日第一審判決（起訴案號：臺灣桃園地方法院檢察署八十九年
度偵字第一０五九四號）提起上訴，本院判決如左：
    主  文
原判決撤銷。
甲○○從事業務之人，因業務上之過失致人於死，處有期徒刑陸月，如易科罰金，以
佰元折算壹日。
    事  實
一、甲○○受僱於豐富工程有限公司（以下簡稱豐富公司）擔任水電工程施作工作，
    並以駕駛小貨車載運工程材料及到場施作為其業務之一，駕駛小貨車為其附隨之
    業務，為從事業務之人。於民國八十九年五月十日凌晨零時十五分許，甲○○駕
    駛ＫＡ─○四一○號自用小貨車，沿桃園縣桃園市○○路，由蘆竹往桃園方向行
    駛，在行經上開路段與民安路之交岔路口，因要在附近用餐而停車。本應注意交
    岔路口十公尺內不得臨時停車，且汽車停車時，顯有妨害他車通行之處所不得停
    車，而依當時之天候、光線、號誌、路況等一切情狀，復無甲○○不能注意之情
    形，竟疏未注意，將其所駕駛上開自用小貨車停放在上開路段與民安路之交岔路
    口十公尺內，上開自用小貨車之左側部位，並占用上開路段之外側車道０‧三公
    尺，顯有妨害他車通行。適有林韋志騎車號ＲＸＯ─六七一號機車，沿上開路段
    同向自後行駛而來，亦疏未注意車前狀況，機車車頭撞及上開自用小貨車之左後
    側而滑倒在地，林韋志因之受有頭部外傷併發硬腦膜下血腫及腦挫傷等傷害，雖
    經送醫急救仍不治死亡。嗣甲○○於三十分鐘後，用餐完畢返回現場駕車時發現
    前情（當時現場業經路人報警處理完畢離去，且林韋志亦經送醫急救），即於警
    察人員尚未查知其係肇事之駕駛人前，於同日凌晨三時許，主動前往桃園縣警察
    局桃園分局埔子派出所向警員王弘湘陳述上開肇事經過，並接受裁判。
二、案經甲○○自首及桃園縣警察局桃園分局報請臺灣桃園地方法院檢察署檢察官偵
    查起訴。
        理  由
一、上訴人即被告甲○○經本院傳喚，無正當理由於審判期日未到庭，惟其於本院調
    查時，否認有業務過失致人於死之犯行，辯稱：「車子是由乙○○停的。我與他
    與李文進一起去吃薑母鴨。乙○○無駕照，李文進駕照吊銷，我有駕照，因我們
    同進出，我才頂罪，不知後果如此嚴重」云云。惟查被告於警局偵訊、檢察官偵
    查、原審審理中均坦承其於前揭時、地，因要在附近用餐而違規停放ＫＡ─○四
    一○號自用小貨車之事實，其於檢察官偵查中供稱停車地點離路口約五、六公尺
    等語。證人即到場處理之警員證稱距離路口約六公尺，被告於原審供稱停車位置
    距離路口六、七公尺等情，雖稍有差異。惟按交岔路口十公尺內不得臨時停車；
    汽車停車時，顯有妨害他車通行之處所，不得停車，道路交通安全規則第一百十
    一條第二款、第一百十二條第一項第九款分別定有明文。被告在前揭交岔路口十
    公尺內停車，且上開自用小貨車之左側部位，占用上開路段之外側車道０‧三公
    尺，有卷附道路交通事故調查報告表所附現場圖（該現場圖未繪測被告停車之處
    距離交岔路口之長度）可稽（見相驗卷第七頁），該自用小貨車違規停車顯有妨
    害他車通行。復據證人即報案人楊秀霞於警局偵訊時證稱「當時我住家在附近，
    我當時在永安路四０六號小吃店打烊後在休息、聊天，後聽到碰撞聲，看見乙部
    機車撞到停在路旁之貨車，人倒在馬路上，然後就打一一０報案，‧‧‧（見偵
    查卷第五頁）」等語。證人即到場處理警員王弘湘於原審審理時，證稱「我是依
    分局通報我去處理，我去處理時傷者在，被告不在，但雙方車輛均在，被告車輛
    是停在號誌十公尺內，沒有顯示雙黃燈也沒有擺設警告標示，我於現場處理結束
    前被告均沒有出現，．．．．現場有二頂安全帽在被告的車上，現場沒有機車煞
    車痕跡，當時對面商家有人看到是死者騎乘機車追撞肇事（見原審卷八十九年八
    月十八日筆錄）」等語，均相符合，並有道路交通事故調查報告表、現場照片六
    紙在卷可稽，被告於警局偵訊、檢察官偵查、原審審理所供顯符實情。而依卷附
    道路交通事故調查報告表顯示當時之天候、光線、號誌、路況等一切情狀，復無
    被告不能注意之情形，竟疏未注意，將其所駕駛上開自用小貨車違規停放在上開
    路段與民安路之交岔路口十公尺內，上開自用小貨車之左側部位，並占用上開路
    段之外側車道０‧三公尺，顯有妨害他車通行，適有被害人林韋志騎機車，沿上
    開路段同向自後行駛而來，機車之車頭撞及上開自用小貨車之左後側，人車倒地
    ，致被害人林韋志因之受有頭部外傷併發硬腦膜下血腫及腦挫傷等傷害，而於送
    醫急救後仍不治死亡，被害人因本件車禍受傷後送醫不治死亡，亦經檢察官督同
    檢驗員相驗屬實，並製有相驗屍體證明書、驗斷書及勘驗筆錄各一份可佐，被害
    人死亡與被告之過失行為所致車禍有相當因果關係，至為顯然。被害人林韋志於
    右揭時、地騎機車行經上開肇事地點時，雖亦疏未注意車前狀況，而自後追撞及
    被告所停放在上開地點之上開自用小貨車左後側處肇事，致其本人因之受有上述
    傷害，而於送醫後仍不治死亡之結果，亦屬與有過失，惟不影響於被告上開過失
    罪責之成立。被告過失犯行洵堪認定。被告提起上訴，翻異前供，辯稱：肇事車
    輛係由乙○○停放云云。乙○○亦到庭附和其說，稱係其停車云云。惟被告於本
    件交通事故發生之初即坦白承認係其違規停車，所述亦符合實情，其事後翻異前
    供，及證人乙○○附和之詞，均非可採。本件事證已明，被告聲請傳喚證人李文
    進證明肇事車輛係由乙○○所停放，本院認無必要，附此敘明。
二、按刑法上所謂業務，係指以反覆同種類之行為為目的之社會活動而言（參照最高
    法院二十九年上字第三三六四號判例）。查被告係受僱於豐富公司擔任水電工程
    施作工作，並以駕駛ＫＡ─０四一０號自用小貨車載運工程材料及到場施作為其
    業務之一，據其於警局供明，被告既以水電工程施作為業，則其駕駛自用小貨車
    載運工程材料及到場施作，應認為包括於水電工程施作之業務行為中，縱非以駕
    車運貨為其專業，駕駛小貨車亦屬其附隨之業務，仍無礙於業務之性質。被告違
    規停車，被害人騎機車撞及被告所違規停放之自用小貨車而身亡，被告應依業務
    上過失致人於死罪論處。核被告所為，係犯刑法第二百七十六條第二項之業務過
    失致人於死罪。按刑法第六十二條所謂未發覺之罪，凡有搜查權之官吏，不知有
    犯罪之事實，或雖知有犯罪事實，而不知犯罪人為何人者，均屬之；至被害人以
    及被害人以外之人知悉其事並知其人，而該管公務員猶未知之者，仍不能不認為
    合於該條所謂未發覺之規定。（最高法院二十年上字第一七二一號、二十六年渝
    上字第一八三九號、五十年臺上字第六五號判例參照）。被告於肇事後，警員王
    弘湘到場處理完畢前，雖均未曾返回現場，有如上述，惟證人即警員王弘湘於原
    審審理時證稱「‧‧‧‧，我於回到派出所後根據車號查到車主沈傳秋，他說車
    不是他開的只說是他的員工開的，我是於被告到派出所作筆錄時才知道，被告有
    承認他是肇事者及陳述肇事經過，‧‧‧‧（見原審卷八十九年八月十八日筆錄
    ）」等語明確，核與被告於原審審理時供述情節相符，堪以採信，其並接受裁判
    ，合於刑法第六十二條前段自首之要件，依法減輕其刑。又被告行為後，刑法第
    四十一條之規定，業於九十年一月十日修正公布，同年月十二日生效，而修正後
    之刑法第四十一條第一項規定「犯最重本刑為五年以下有期徒刑以下之刑之罪，
    而受六個月以下有期徒刑之宣告，因身體、教育、職業、家庭之關係或其他正當
    事由，執行顯有困難者，得以一元以上三元（業據罰金罰鍰提高標準條例第二條
    規定，就其原定數額提高為一百倍折算一日）以下折算一日，易科罰金，但確因
    不執行所宣告之刑，難收矯正之效，或難以維持法秩序者，不在此限」，此項修
    正有利於被告，依刑法第二條第一項前段之規定，適用裁判時之新法。
三、原審據以論罪科刑，固非無見。惟查（一）原判決認定「被告係受僱豐富公司擔
    任水電工程施作工作，並以駕駛ＫＡ─０４１０號自用小貨車載運工程材料及到
    場施作為其業務之一，為從事駕駛業務之人」，惟查被告係從事業務之人，但並
    非開車擔任司機為業，不是從事駕駛業務之人，駕駛小貨車係其附隨業務，原判
    決認被告係從事駕駛業務之人，尚有未洽。（二）原判決認定被告「將上開自用
    小貨車之左側部位突出約一公尺，而停放在上開路段之外側車道」，惟依卷附道
    路交通事故調查報告表所附現場圖顯示上開自用小貨車之左側部位，占用上開路
    段之外側車道０‧三公尺（見相驗卷第七頁），原判決認定事實與卷附資料不符
    ，亦有未洽。被告上訴意旨否認犯罪，雖無理由，惟原判決既有前揭可議之處，
    自應由本院予以撤銷改判。爰審酌被告之品行、素行（參照卷附本院被告全國前
    案紀錄表）、被告違規停車被害人騎機車不慎撞及身亡，被告之過失程度，被告
    尚未賠償被害人家屬及被告犯罪後之態度等一切情狀，量處如主文第二項所示之
    刑，並諭知易科罰金之折算標準。
四、被告經合法傳喚，無正當之理由不到庭，爰不待其陳述，逕行判決。
據上論斷，應依刑事訴訟法第三百六十九條第一項前段、第三百六十四條、第二百九
十九條第一項前段、第三百七十一條，刑法第二條第一項前段、第二百七十六條第二
項、第六十二條前段、第四十一條第一項前段，罰金罰鍰提高標準條例第一條前段、
第二條，判決如主文。
本案經檢察官林炳雄到庭執行職務。
中      華      民      國      九十      年      八    月      十四    日
                              臺灣高等法院刑事第三庭
                                  審判長法  官  張  連  財
                                        法  官  張  傳  栗
                                        法  官  李  英  勇
右正本證明與原本無異。
如不服本判決應於收受送達後十日內向本院提出上訴書狀，其未敘述上訴之理由者並
得於提起上訴後十日內向本院補提理由書（均須按他造當事人之人數附繕本）。
                                        書記官  倪  淑  芳
中      華      民      國      九十      年      八    月      十六    日
附錄本案論罪科刑法條全文：
刑法第二百七十六條
因過失致人於死者，處二年以下有期徒刑、拘役或二千元（現已提高十倍為二萬元）
以下罰金。
從事業務之人，因業務上之過失犯前項之罪者，處五年以下有期徒刑或拘役，得併科
三千元（現已提高十倍為三萬元）以下罰金。


司法院資訊處製作；財團法人民間司法改革基金會備份。
